【裁判字號】    95,上訴,2518
【裁判日期】    951122
【裁判案由】    毒品危害防制條例
【裁判全文】
臺灣高等法院臺中分院刑事判決        95年度上訴字第2518號
上  訴  人
即  被  告  甲○○
上列上訴人因毒品危害防制條例案件，不服臺灣臺中地方法院95
年度訴字第2163號中華民國95年8月29日第一審判決 （起訴案號
：臺灣臺中地方法院檢察署95年度毒偵字第2710號），提起上訴
，本院判決如下：
    主  文
上訴駁回。
    事  實
一、甲○○前因施用毒品案件，經觀察、勒戒後，認無繼續施用
    毒品之傾向，於民國（下同）九十四年九月五日釋放，並由
    臺灣臺中地方法院檢察署檢察官於九十四年九月二日，以九
    十四年度毒偵字第三三七三號不起訴處分確定。詎仍不知悔
    改，於五年內，甲○○復基於施用第二級毒品安非他命之概
    括犯意，自九十五年二月二十八日起至同年四月二十三日傍
    晚十八時許止，在台中市○○路朋友李穗祥租賃處內等處，
    以將第二級毒品安非他命少許置於吸食器內，以火加熱燒烤
    ，使之產生白煙，再以口鼻吸入煙氣之方式，連續施用第二
    級毒品安非他命多次，平均二、三天施用一次。甲○○另基
    於施用第一級毒品海洛因之犯意，於九十五年四月二十三日
    晚上二十時許在台中市○○路朋友李穗祥租賃處以將第一級
    毒品海洛因摻入香菸內吸食之方式施用第一級毒品海洛因一
    次。嗣為警於九十五年四月二十五日○時三十分許，在臺中
    縣大里市○○○街二十八號前查獲，並扣得李穗祥所寄放第
    二級毒品安非他命三包（含袋重共計二點七公克，此部分另
    涉持有第二級毒品犯行，業據台灣南投地方法院於九十五年
    十月四日，以九十五年度訴字第六三五號判處拘役五十日確
    定，尚未執行）及甲○○所有供犯施用第二級毒品安非他命
    所用之安非他命玻璃管一支。
二、案經南投縣政府警察局南投分局報請臺灣南投地方法院檢察
    署檢察官呈請臺灣高等法院臺中分院檢察署檢察長令轉臺灣
    台中地方法院檢察署檢察官偵查起訴。
    理  由
一、被告甲○○上揭施用第一、二級毒品之犯罪事實，業據其於
    原審法院審理時坦承不諱，並有被告甲○○所有供犯施用第
    二級毒品安非他命所用之安非他命玻璃管一支扣案足資佐證
    ，而被告為警查獲，經警採其尿液送請私立中山醫學大學附
    設醫院藥物濫用檢測中心檢驗結果，檢出甲基安非他命及嗎
    啡均呈陽性反應，此有該檢測中心九十五年五月四日第六五
    六○五九號尿液篩檢檢驗報告一份在卷可憑，此外，復有查
    獲相片一幀附卷可稽，被告之自白與事實相符。又被告甲○
    ○前因施用毒品案件，經送觀察、勒戒後，認無繼續施用毒
    品之傾向，於九十四年九月五日釋放，並由臺灣臺中地方法
    院檢察署檢察官於九十四年九月二日，以九十四年度毒偵字
    第三三七三號不起訴處分確定，有前揭臺灣台中地方法院檢
    察署不起訴處分書及被告之刑案資料查註紀錄表、臺灣高等
    法院被告全國前案紀錄表各一紙附卷可稽，事證至臻明確，
    被告甲○○於觀察、勒戒執行完畢後未滿五年，再為本件施
    用第一、二級毒品之違反毒品危害防制條例犯行均洵堪認定
    。
二、查刑法業以中華民國九十四年二月二日總統令修正公布，並
    自九十五年七月一日施行。被告行為後，其應適用之相關法
    律已有變更，茲就與本案適用有關之條文，比較說明如下：
  (一)按刑法第二條第一項所稱之法律，係指刑罰所依存的整體法
    律狀態，故法律有變更應指足以影響行為的可罰性與法律效
    果的法令因修正或廢止而有所變更而言。所以刑法法律變更
    概念，應界定在法律規定的改變，足以影響刑罰權判斷者而
    言，刑法總則的變更，自然會影響到個別犯罪的成立，乃至
    於法律效果的結構，自屬法律變更，應為新舊法之比較。而
    刑法修正之後，原屬連續犯之數個犯罪行為，依新法應數罪
    併罰，比較修正前之規定，可依裁判上一罪論處，顯然修正
    前之規定有利於被告，因此就被告連續多次施用第二級毒品
    安非他命部分，應適用修正前有關連續犯之規定。
  (二)刑法第五十一條第五款已修正數罪併罰定其應執行者：「宣
    告多數有期徒刑者，於各刑中之最長期以上，各刑合併之刑
    期以下，定其刑期。但不得逾三十年」，與舊法規定之數罪
    併罰定其應執行者：「宣告多數有期徒刑者，於各刑中之最
    長期以上，各刑合併之刑期以下，定其刑期。但不得逾二十
    年」之規定相較，自以舊法規定之定應執行刑之上限為二十
    年對行為人較為有利，此為影響行為人刑罰之法律效果。是
    被告行為後法律已有所變更，經比較新舊刑法第五十一條第
    五款之規定，應依刑法第二條第一項前段之規定，適用最有
    利於被告之修正前行為時法，而定其應執行之刑。
三、按海洛因、安非他命分別係毒品危害防制條例第二條第二項
    第一款、第二款所定之第一級毒品、第二級毒品，不得非法
    施用，是核被告甲○○所為，係犯毒品危害防制條例第十條
    第一項、第二項之施用第一級毒品罪及施用第二級毒品罪。
    被告施用第一、二級毒品前後持有第一、二級毒品之低度行
    為，應分別為其施用第一、二級毒品之高度行為所吸收，均
    不另論罪。被告先後多次施用第二級毒品安非他命之行為，
    時間緊接，犯罪構成要件相同，顯係出於概括之犯意為之，
    為連續犯，應依修正前刑法第五十六條之規定以一罪論，並
    加重其刑。被告所犯施用第一級毒品、施用第二級毒品罪二
    罪之間，犯意各別，行為互殊，應予分論併罰。
四、被告上訴意旨略以：I被告於上開時間，在台中市明德女中
    附近受友人李穗祥之託，代為保管安非他命三小包，嗣為警
    查獲，持有毒品部分業據台灣南投地方法院判處拘役五十日
    確定，本件施用第二級毒品部分應諭知免訴判決；II被告年
    輕識淺、誤交朋友，沾染惡習，犯後深感後悔，下定決心改
    過自新，現有正當職業，請求從輕量刑，給予緩刑宣告等語
    。然查：
  (1)被告甲○○因於九十五年四月二十三日晚上七、八時許，在
    台中市明德女中附近，受友人李穗祥之所託，起意代為李穗
    祥保管甲基安非他命三小包，而未經許可非法持有第二級毒
    品甲基安非他命，嗣於九十五年四月二十五日凌晨○時三十
    分許，在台中縣大里市○○○街二十八號李穗祥租屋處前為
    警查獲等情，經台灣南投地方法院於九十五年十月四日，以
    九十五年度訴字第六三五號判決，以持有毒品罪，判處拘役
    五十日確定，有該判決書影本及本院公務電話紀錄附卷可查
    ，參酌被告迭次於警詢、偵查及原審審理時均供稱：被查獲
    之三包安非他命係李穗祥所寄放，伊為之保管等語，被告既
    係受託而持有此部分毒品，足見其持有毒品犯行與被告本人
    因施用第二級毒品而持有毒品犯行應屬二事，而無實質上一
    罪可言，是其請求就施用第二級毒品部分為免訴判決，應屬
    無據。
  (2)被告前因施用毒品案件，經觀察、勒戒後，認無繼續施用毒
    品之傾向，於九十四年九月五日釋放，並由臺灣臺中地方法
    院檢察署檢察官於九十四年九月二日，以九十四年度毒偵字
    第三三七三號不起訴處分確定，詎仍不知悔改，復於九十五
    年二月二十八日起陸續為本件犯行。被告既曾施用毒品，經
    觀察、勒戒，已無繼續施用之傾向，為檢察官不起訴處分在
    案，尚不能深切體悟，自愛自重，猶不顧施用毒品對其個人
    、家庭及社會、國家所造成之危害及負累，而再犯之，難認
    其罪責係屬輕微，參酌施用第一級毒品海洛因之法定刑為六
    月以上五年以下，施用第二級毒品安非他命之法定刑為二月
    以上三年以下有期徒刑之罪，原審審酌被告之素行、犯罪之
    動機、情節、所生危害及其他犯罪情節並犯後之態度等一切
    情狀，依序分別就施用第一級毒品部分量處有期徒刑七月，
    施用第二級毒品部分量處有期徒刑四月，並定其執行刑為有
    期徒刑九月，量刑尚稱妥適，被告上訴為無理由，應予駁回
    。
五、被告經合法傳喚，無正當理由未到庭，爰不待其陳述，逕行
    判決。
六、據上論結，應依刑事訴訟法第三百六十八條、第三百七十一
    條，判決如主文。
本案經檢察官乙○○到庭執行職務。
中    華    民    國    95    年    11    月    22    日
              刑事第四庭  審判長法  官  洪  耀  宗
                                法  官  江  德  千
                                法  官  劉  登  俊
上列正本證明與原本無異。
除施用第二級毒品部分不得上訴外，其餘得上訴。
如不服本判決應於收受送達後十日內向本院提出上訴書狀，其未
敘述上訴之理由者並得於提起上訴後十日內向本院補提理由書（
均須按他造當事人之人數附繕本）。
                                書記官  粘  銘  環
中    華    民    國    95    年    11    月    23    日
                                                      Ｒ


司法院資訊處製作；財團法人民間司法改革基金會備份。
